臺北高等行政法院判決
　　　　　　　　　　　　　　　　　　 96年度簡字第00350號
原　　　告　豐洲起重工程有限公司
代　表　人　甲○○董事）住同.
被　　　告　新竹市政府
代　表　人　乙○○市長）住同.
訴訟代理人　丙○○
上列當事人間因空氣污染防制法事件，原告不服行政院環境保護
署中華民國96年3 月5 日環署訴字第0950099473號訴願決定，提
起行政訴訟。本院判決如下：
　　主  文
原告之訴駁回。
訴訟費用由原告負擔。
　　事  實
一、事實概要：
    緣被告所屬環境保護局（以下稱新竹市環保局）於95年4 月
    24日派員前往「矽導竹科研發中心（SOC ）立體停車場興建
    工程」工地稽查，於施工現場對原告所有起重機進行油品含
    硫量抽測作業，樣品交由檢測機構瑩諮科技股份有限公司（
    以下稱瑩諮公司）進行檢驗分析，結果含硫量為93 ppmw ，
    超過行政院環境保護署（以下稱行政院環保署）公告之柴油
    硫含量限值（50ppmw），核屬未經許可使用易致空氣污染物
    質，違反空氣污染防制法第28條第1 項規定，案由被告依同
    法第58條第1 項規定以95年10月27日府授環二字第09502052
    51號函裁處新臺幣（以下同）10萬元罰鍰。嗣新竹市環保局
    於96年2 月12日以府授環二字第0960201720號函將裁處書之
    受處分人「黃木騰」更正為「豐洲起重工程有限公司」並副
    知行政院環保署。原告不服，提起訴願遭決定駁回，遂提起
    本件行政訴訟。
二、兩造聲明：
　　(一)原告聲明求為判決：1.訴願決定及原處分對於原告所為依
                          空氣污染防治法第28條、第58條第
                          1 項規定，裁處罰鍰新台幣10萬元
                          整，均撤銷。
                        2.訴訟費用由被告負擔。
　　(二)被告聲明求為判決：1.駁回原告之訴。
                        2.訴訟費用由原告負擔。
三、兩造之爭點：
　　(一)原告主張之理由：
      1.緣原告對於被告95年10月27日府授環二字第0950205251
        號執行違反空氣污染防制法案件裁處書，曾於95年10月
        20日依法提出意見陳述，仍末為被告所接受，原告於意
        見陳述書中所持之理由為：原告所使用於本件起重機中
        之液體燃料，均係原告於新竹市○○路○ 段111 號百梓
        加油站購用，加以原告所使用之起重機械係屬舊型機械
        ，且亦是原告公司中古購買而來，實無法瞭解先前之使
        用者係使用何類液體燃料，直至新竹市環保局檢驗後，
        原告方悉有超過標準值之情事，而原告亦向相關單位查
        詢後，瞭解原告當時起重機所使用之液體燃料，尚未達
        到使用劣質代替油所產生之數值之程度。但被告仍認定
        原告致違反空氣污染防制法第28條之規定、遂依同法第
        58 條 第1 項規定，裁處原告罰緩10萬元整。
      2.按空氣污染防制法第28條規定: 「販賣或使用生煤、石
        油焦或其他易致空氣污染之物質者，應先檢具有關資料
        ，向直轄市、縣( 市) 主管機關申請，經審查合格核發
        許可證後，始得為之；其販賣或使用情形，應作成紀錄
        ，並依規定向當地主管機關申報。前項易致空氣污染之
        物質，由中央主管機關會商有關機關公告之。第一項販
        賣或使用許可證之申請、審查程序、核發、撤銷、廢止
        、紀錄、申報及其他應遵行事項之管理辦法，由中央主
        管機關會商有關機關定之。」，另外空氣污染防制法施
        行細則第22條規定: 「本法第28條第1 項所規定由販賣
        者提出之有關資料，其內容如下：一、易致空氣污染之
        物質之名稱及成分。二、物質來源及數量。三、輪儲設
        備位置圖及空氣污染防制措施說明。四、其他主管機關
        指定之資料。由使用者提出之有關資料，其內容如下：
        一、易致空氣污染之物質之名稱及成分。二、污染源之
        設備、構造與規模之設計圖說、污染源操作方法及流程
        說明。三、空氣污染物收集設施、防制設施之種類、構
        造、效能、流程、使用狀況與設計圖說、操作方法、條
        件及紀錄。四、排放檢測計畫書。五、其他主管機關指
        定之資料。」
      3.次按，原處分機關所執以處罰原告之依據，業已如前所
        述，係依空氣污染防制法第28條及第58第1 項，然空氣
        污染防制法第28條係就「販賣或使用生煤、石油焦或其
        他易致空氣污染之物質者」為處罰之要件，而原告於本
        件中之起重機械僅係使用一般之柴油燃料，並非空氣污
        染防制法所指之易致空氣污染之物質，被告執此法條為
        處罰原告之依據，似有末符。
      4.綜上所陳，被告95年10月27日府授環二字第0950205251
        號執行違反空氣污染防制法案件裁處書，所依據空氣污
        染防制法第28條及第58第1 項，而裁處原告罰緩10萬元
        整之處分。而原告亦依訴願法之規定，於訴願提起期間
        向行政院環保署提起訴願，行政院環保署亦以環署訴字
        第0950099473訴願決定書，將原告之訴願予以駁回。為
        此，原告特狀陳如上理由，提起本件行政訴訟，並狀呈
        鈞院鑒核，賜准判決如原告訴之聲明，以維權益，是斯
        法感。
　　(二)被告主張之理由：
      1.被告處分原告係因原告施工用機具起重機（燃料）檢驗
        ，檢測結果超過限值，違反空氣污染防制法第28條及第
        58條規定予以處分，先以敘明。
      2.本案係被告環境保護局於95年4 月24日至『矽導竹科研
        發中心（SOC ）立體停車場興建工程』抽取原告（豐洲
        起重工程有限公司）（證一）施工用起重機燃料（柴油
        ），並交由瑩諮公司進行檢驗分析，檢驗結果柴油含硫
        量93PPMW（證二）超過行政院環境保護署依空氣污染防
        制法第28條第2 項於95年1 月5 日環署空字第09500006
        22號公告『公私場所固定污染源引擎使用之液體燃料超
        過限值或種類者，為易致空氣污染之物質』所規定含硫
        量成分限值50PPMW（證三）。
      3.原告主張所提使用起重機之液體燃料均係新竹市○○路
        ○ 段111 號百祥加油站所購用，其起重機係購買二手舊
        型機械，無法瞭解先前使用者係使用何種液體燃料，並
        檢附簽帳客戶對帳單95年4 月1 日至95年4 月30日等，
        其所提供之資料無法證明採樣當時該起重機油箱內之全
        部油料來源及品質狀況，又是否於使用過程中受污染之
        情形，又是否自行添加未符和標準之液體燃料，或其他
        不可知之因素致使含硫量超過標準之情事，尚得非為免
        罰之依據。
      4.另原告不服被告95年10月27日府授環二字第0950205251
        號函（NO：000041）處分書所為之處分，提起訴願，亦
        經行政院環保署96年3 月5 日環署訴字第0950099473號
        駁回在案（證四）。
      5.綜上所述，原告系爭起重機使用之柴油硫含量超過限值
        即屬空氣污染防制法第28條規定之易致空氣污染物質，
        是原告所訴，容有誤解請庭上考慮環境保護之重要性與
        法律之尊嚴，駁回原告之訴。
　　理  由
一、本件原告代表人原為黃木騰，訴訟中變更為甲○○，業據原
    告新任代表人甲○○提出承受訴訟狀聲明承受訴訟，核無不
    合，應予准許。
二、按「販賣或使用生煤、石油焦或其他易致空氣污染之物質者
    ，應先檢具有關資料，向直轄市、縣( 市) 主管機關申請，
    經審查合格核發許可證後，始得為之；其販賣或使用情形，
    應作成紀錄，並依規定向當地主管機關申報（第1 項）。前
    項易致空氣污染之物質，由中央主管機關會商有關機關公告
    之（第2 項）。第一項販賣或使用許可證之申請、審查程序
    、核發、撤銷、廢止、紀錄、申報及其他應遵行事項之管理
    辦法，由中央主管機關會商有關機關定之（第3 項）。」、
    「違反第28條第1 項規定..者，處新臺幣5 千元以上10萬元
    以下罰鍰；其違反者為工商廠、場，處新臺幣10萬元以上10
    0 萬元以下罰鍰（第1 項）。依前項處罰鍰者，並通知限期
    補正或申報，屆期仍未遵行者，按日連續處罰。..」空氣污
    染防制法第28條及第58條分別定有明文。又行政院環保署95
    年1 月5 日環署空字第0950000622號公告：「主旨：公私場
    所固定污染源引擎使用之液體燃料超過限值或種類者，為易
    致空氣污染之物質。」、「公告事項：一、本公告所稱【公
    私場所固定污染源引擎】，係指營建工程施工機具引擎（如
    挖土機、打樁機、推土機）、農業機械引擎、發電用引擎、
    產生動力用引擎（如堆高機）及其他燃油之內燃機引擎（如
    洗、掃街車）；所稱液體燃料係指汽油及柴油。二、專有名
    詞定義：..柴油成分：指柴油之物理及化學性質，足以影響
    柴油引擎車輛污染排放者，包括硫含量及芳春烴含量等。..
    四、柴油成分限值如下表：..硫含量50PPMW，max 。五、使
    用前2 項以外之液體燃料，供公私場所固定污染源引擎使用
    ，為易致空氣污染之物質。六、販賣或使用本公告之易致空
    氣污染之物質者，應依空氣污染防制法第28條第1 項規定，
    取得許可證，如得為之。」
二、緣新竹市環保局於95年4 月24日派員前往「矽導竹科研發中
    心（SOC ）立體停車場興建工程」工地稽查，於施工現場對
    原告所有起重機進行油品含硫量抽測作業，樣品交由檢測機
    構瑩諮公司進行檢驗分析，結果含硫量為93ppmw，超過行政
    院環保署公告之柴油硫含量限值（50ppmw），核屬未經許可
    使用易致空氣污染物質，違反空氣污染防制法第28條第1 項
    規定，案由被告依同法第58條第1項 規定以95年10月27日府
    授環二字第0950205251號函裁處10萬元罰鍰。嗣新竹市環保
    局於96年2 月12日以府授環二字第09 60201720 號函將裁處
    書之受處分人「黃木騰」更正為「豐洲起重工程有限公司」
    並副知行政院環保署。原告不服，提起訴願遭決定駁回，遂
    提起本件行政訴訟。兩造分別為前揭事實欄所載之陳述，本
    院針對兩造爭執點判斷如下。
三、查本件緣於被告環境保護局人員於95年4 月24日至『矽導竹
    科研發中心（SOC ）立體停車場興建工程』稽查，抽取原告
    公司所有施工用起重機（見原處分卷第5 頁）使用之燃料（
    即柴油），此有管制稽查紀錄單及新竹市營建工地巡查記錄
    表、原告公司人員立具切結書及柴油含硫量採樣記錄表各一
    紙在卷可憑（見原處分卷第1 頁至第4 頁），該稽查所得柴
    油經交由瑩諮公司進行檢驗分析，檢驗結果柴油含硫量93PP
    MW，亦有油品檢驗報告在卷可考（見原處分卷第7 頁），該
    含硫量已超過行政院環境保護署依空氣污染防制法第28條第
    2 項於95年1 月5 日環署空字第0950000622號公告『公私場
    所固定污染源引擎使用之液體燃料超過限值或種類者，為易
    致空氣污染之物質』所規定含硫量成分限值50PPMW（見原處
    分卷第11頁），而原告使用系爭易致空氣污染之物質，未據
    其檢具空氣污染防制法施行細則第22條第2 項規定之有關資
    料向被告申請，經審查合格核發許可證，亦為原告所不爭執
    ，足徵原告違反空氣污染防制法第28條第1 項規定，事證明
    確，被告依同法第58條第1 項後段規定裁處原告10萬元罰鍰
    ，核無不合。
四、原告主張其使用於本件起重機中之液體燃料，均係原告於新
    竹市○○路○ 段111 號百祥加油站購用，加以原告所使用之
    起重機械係屬舊型中古機械，實無法瞭解先前之使用者係使
    用何類液體燃料，直至新竹市環保局檢驗後，原告方悉有超
    過標準值之情事，而原告亦向相關單位查詢後，瞭解原告當
    時起重機所使用之液體燃料，尚未達到使用劣質代替油所產
    生之數值之程度，並非空氣污染防制法所指之易致空氣污染
    之物質云云；但查：被告所屬人員於前揭時地，稽查原告公
    司所有起重機械之引擎，係行政院環保署依空氣污染防制法
    第28條第2 項規定所訂定公告之「公私場所固定污染源引擎
    」；而該工程施工機具引擎所使用之柴油亦為上該公告所訂
    定之液體燃料，又被告所屬人員稽查時自前開引擎抽取之柴
    油，經送驗後，測得其含硫量已超過行政院環保署依空氣污
    染防制法第28條第2 項規定所訂定之公告限值，則其使用之
    柴油即係空氣污染制法第28條第1 項規定之「易致空氣污染
    之物質」，已如前述。原告使用前揭易致空氣污染之物質，
    而未檢具空氣污染防制法施行細則第22條第2 項之有關資料
    ，向被告申請、審查合格核發許可證，即構成空氣污染防制
    法第28條第1 項規定之違反，而不因其使用之機械及柴油購
    自何處。從而，原告此項主張，洵不足採。
五、綜合上述，本件原告起訴論旨，顯不足採，其違反空氣污染
    防制法第28條第1 項規定事證明確，被告依同法第58條第1
    項規定裁處其罰鍰10萬元，並無不合，訴願決定予以維持，
    亦無違誤，原告徒執前詞，聲請撤銷，為無理由，應予駁回
    。
六、據上論結，本件原告之訴為無理由，爰依行政訴訟法第98條
    第1 項，判決如主文。
中　　華　　民　　國　　96　　年　 9　　　月　　12　　日
                           第六庭法  官　闕　銘　富
上為正本係照原本作成。
本件以訴訟事件所涉及之法律見解具有原則性者為限，始得於本
判決送達後20日內向本院提出上訴狀並表明上訴理由，如已於本
判決宣示後送達前提起上訴者，應於判決送達後20日內補具上訴
理由（均按他造人數附繕本），且經最高行政法院許可後方得上
訴。
中　　華　　民　　國　　96　　年　 9 　　　月　13　　日
                                 書記官  孫　筱　晴
